最高法院刑事判決                              八十八年度台上字第三五一○號
    上  訴  人  甲○○
右上訴人因重利案件，不服台灣高等法院台南分院中華民國八十七年十二月三日第二
審判決（八十七年度上訴字第一四○六號，起訴案號：台灣雲林地方法院檢察署八十
六年度偵字第四○五三號、八十七年度偵字第六七四號），提起上訴，本院判決如左
：
    主  文
上訴駁回。
    理  由
按刑事訴訟法第三百七十七條規定，上訴於第三審法院，非以判決違背法令為理由，
不得為之。是提起第三審上訴，應以原判決違背法令為理由，係屬法定要件。如果上
訴理由狀並未依據卷內訴訟資料，具體指摘原判決不適用何種法則或如何適用不當，
或所指摘原判決違法情事，顯與法律規定得為第三審上訴理由之違法情形，不相適合
時，均應認其上訴為違背法律上之程式，予以駁回。本件原判決綜合調查證據之結果
，認上訴人甲○○共同犯有刑法第三百四十五條以犯乘他人急迫貸以金錢，而取得與
原本顯不相當之重利罪為常業（為累犯）之事實，因認第一審判決論上訴人以上開罪
名，累犯，處有期徒刑捌月，帳冊及入會申請單各壹本，空白商業本票及存根各貳本
，匯款單壹拾柒張均沒收，為無不合，予以維持，駁回上訴人在第二審之上訴，已詳
認定犯罪事實之依據及憑以認定之理由，並對上訴人否認犯罪之辯詞，如何不足採
信，均已依據卷內資料予以指駁及說明，從形式上觀察，原判決並無違背法令情形。
上訴意旨仍執其在原審之辯詞，否認以犯重利罪為常業等語，係就原判決已詳為論斷
與說明之事項，再為事實上之爭執，殊非適法之第三審上訴理由。又上訴人係乘被害
人沈清秀等人急迫貸以金錢，而取得與原本顯不相當之重利，並以之為業等情，原判
決理由一已詳述其調查審認之結果。至原判決就上訴人借與被害人等若干，收取之重
利如何，雖未明白認定，理由之說明亦稍嫌簡略，但與判決主旨尚不生影響。另依原
判決所認定之事實，上訴人係乘人急迫貸以金錢，而取得與原本顯不相當之重利，並
恃以營生，則原判決論處上訴人常業重利罪刑，適用法則洵無違誤。上訴意旨指其行
為，縱應成立犯罪，亦僅應論以刑法第五十六條、第三百四十四條連續重利罪刑，尚
有誤會。此外，上訴人徒憑己意，對原審職權之適法行使及原判決理由已詳為論斷之
事項，任意爭辯，顯與法定上訴第三審之形式要件不符，其上訴違背法律上之程式，
應予駁回。
據上論結，應依刑事訴訟法第三百九十五條前段，判決如主文。
中      華      民      國    八十八    年      七      月      一      日
                              最高法院刑事第七庭
                                  審判長法官  謝  家  鶴
                                        法官  洪  文  章
                                        法官  花  滿  堂
                                        法官  陳  世  淙
                                        法官  洪  佳  濱
      右正本證明與原本無異
                                              書  記  官
中      華      民      國    八十八    年      七      月     十二     日
